臺灣高等法院高雄分院刑事判決　　　　93年度上訴字第1332號
上　訴　人
即　被　告　丁○○
　　　　　　　　　　樓(
選任辯護人　秦德進　律師
　　　　　　許惠珠　律師
上列上訴人因搶奪等案件，不服臺灣高雄地方法院中華民國93年
11月29日第一審判決（起訴案號：臺灣高雄地方法院檢察署93年
度偵字第14708 號），提起上訴，本院判決如下：
    主  文
原判決關於搶奪暨定執行刑部分均撤銷。
丁○○連續意圖為自己不法之所有，而搶奪他人之動產，累犯，
處有期徒刑壹年拾月。
其他上訴駁回。
上開撤銷改判部分所處有期徒刑壹年拾月；與駁回上訴之準強盜
罪部分所處有期徒刑伍年貳月，應執行有期徒刑陸年拾月。
    事  實
一、丁○○曾於民國89年間因竊盜、搶奪等案件，經原審法院分
    別判處有期徒刑1 年及3 年，應執行有期徒刑3 年10月確定
    ，於91年7 月12日縮短刑期假釋出獄，於93年2 月6 日假釋
    保護管束期滿，執行完畢。仍不知悔改，復基於意圖為自己
    不法之所有之概括犯意，連續為下列搶奪行為：
  (一)於93年7 月23日上午8 時40分許，騎乘不詳車號重型機車，
    行經高雄縣鳳山市○○路與三光街口時，見楊金水騎乘機車
    在前，竟趁其不備之際，自其右後方徒手搶奪楊金水褲子後
    面口袋內所有之皮夾1 只（內有現金5,000 元、
    駛執照各1 張、提款卡、建保卡各1 枚），得手後逃逸。
  (二)於93年7 月27日中午12時許，在高雄市○○區○○街與延吉
    街口，見吳振龍所使用（登記為吳昭儀所有）之車號XKL-88
    6 號重型機車引擎並未熄火，鑰匙尚插在電門上，吳振龍正
    在一旁卸貨，乃趁吳振龍不及防備之際，竟自搶奪該部重型
    機車（價值約4 萬元），得手後逃逸。
二、丁○○復於93年7 月27日下午4 時15分許，騎乘上開搶奪之
    機車，行經高雄縣鳳山市○○街149 號前，趁戊○○正準備
    擺設攤位營業，不及防備之際，由後方徒手搶奪戊○○褲子
    後面口袋內所有之皮夾一只（內有現金3,200 元及金融卡、
    二路565 巷往南方向逃逸，戊○○遭搶後隨即由後追躡並呼
    叫搶劫，適有龔哲琮騎乘腳踏車經過，遂以腳踏車正面阻擋
    丁○○騎乘之前開機車，致機車倒地後，丁○○即將搶得之
    皮包棄置地上並起身棄車逃跑，龔哲琮旋即加入追捕，詎丁○○為脫免逮捕，竟撿拾地上之1 塊磚塊砸向龔哲琮（起訴
    書誤載為戊○○及周鑫宏），而當場對龔哲琮施以強暴行為
    ，幸龔哲琮閃躲得當而未被擊中，嗣於高雄縣鳳山市○○○
    路565 巷口，與隨後追至之戊○○合力將丁○○制伏。嗣於
    同日下午4 時40分許，為據報到場之員警當場逮捕而查獲上
    情。
三、案經高雄縣政府警察局鳳山分局報請臺灣高雄地方法院檢察
    署檢察官偵查起訴。
    理  由
甲、有罪部分：
壹、證據能力部分：
一、證人即被害人楊水金、吳振龍、戊○○3 人於警詢中所為陳
    述，其性質本屬傳聞證據，且其等3 人均未再於法院審理中
    為陳述，查無符合刑事訴訟法第159 條之2 情形，本不具有
    證據能力，惟其等所為之上開警詢筆錄內容，業經當事人於
    原審審判程序同意作為證據，依刑事訴訟法第159 條之5 規
    定，其等3 人於警詢中之證言應具有證據能力。
二、證人戊○○於檢察官偵查中所為之陳述（見偵查卷第63、64
    頁），因未曾提及檢察官在偵查時有不法取供之情形，且無
    證據可釋明上開供述有顯不可信之情況，依刑事訴訟法第15
    9 條之1 第2 項規定，該偵查中之證言具有證據能力。
貳、實體部分：
一、訊據被告丁○○對於上開3 次搶奪犯行坦承不諱，惟矢口否
    認有於93年7 月27日下午4 時15分許行搶被害人戊○○後，
    為脫免逮捕而當場施強暴之犯行，辯稱：伊當時拿磚塊係因
    騎腳踏車之路人龔哲琮持網球拍打伊，為嚇唬對方才拿磚塊
    丟向龔哲琮云云。
二、經查：
  (一)事實一所示2 次搶奪犯行，業據被告於警詢、偵查及審理中
    自白在卷，核與被害人楊水金、吳振龍於警詢時指訴之情節
    相符，並有贓物認領保管收據、機車竊盜（車牌失竊）資料
    個別查詢報表及機車尋獲證明單各1 紙在卷可稽。足徵被告
    前開任意性自白，與事實相符。另事實二所示被告於93年7
    月27日下午4 時15分許，騎乘上開搶奪而來之車號XKL-886
    號機車，行經高雄縣鳳山市○○街149 號前，徒手搶奪戊○○褲子後面口袋內所有之皮夾1 只之事實，亦經被告於警詢
    、偵查中及審理時供承在卷，經核與被害人戊○○指述情節
    相符，並有贓物認領收據在卷足稽，經核被告此部分自白亦
    與事實相符。上開搶奪犯行足堪認定。
  (二)被告於搶奪被害人戊○○皮包得手後，沿高雄縣往鳳山市○○○路565 巷往南方向逃逸，戊○○隨即由後追躡並呼叫搶
    劫，適有龔哲琮騎乘腳踏車經過，聽聞被害人戊○○呼叫「
    搶劫」，乃以腳踏車阻擋被告騎乘之機車，致機車倒地後，
    被告起身棄車逃跑，龔哲琮即加入追捕，在追捕過程中，被
    告竟撿拾地上磚塊砸向龔哲琮等過程，業據證人龔哲琮於原
    審結證稱：伊去運動途中，被害人戊○○在被告後面喊搶劫
    ，被告騎乘機車朝伊正前方而來，伊即以所騎乘之腳踏車將
    被告撞倒後，被告逃跑，伊在後面追趕，追到與被告距離約
    2 公尺左右時，被告即以撿拾之磚頭砸向伊，伊以手持之網
    球拍撥掉磚塊後，再用網球拍打倒被告等語（原審卷第102
    至107 頁），於本院證述：「當時那人已經被搶了，我有聽
    到被害人喊搶劫，在追那歹徒，對方是逆向過來，我就用腳
    踏車將對方撞倒，對方將機車丟掉，人跑掉了，我和被害人
    去追歹徒，追了約50公尺，追的過程中，對方有先後拿安全
    帽及磚塊丟我，被我用網球袋擋開，再拿網球拍打對方，並
    將對方抓住，對方的磚塊是往我的身上丟」等語，並據被害
    人戊○○於警詢時證述：被告騎乘機車將伊放置褲子右後方
    之皮夾搶走，之後往鳳山市○○○路逃逸，伊即跑步在後方
    追呼「搶劫」，適龔哲琮騎乘腳踏車經過，便以腳踏車攔截
    被告所騎乘之機車，被告倒地後欲往五甲二路方向逃逸，伊
    與龔哲琮在後追捕，追捕至五甲二路565 巷口時，被告自地
    上拾起磚塊朝向伊等方向丟擲，龔哲琮以其所持之網球拍擋
    偵查中證稱：被告行搶後，伊大喊搶劫，適有龔哲琮騎乘腳
    踏車剛好在巷口，便將腳踏車推向被告所騎乘之機車，致被
    告連車倒地後即棄車逃逸，伊與龔哲琮在後追捕，被告持磚
    塊朝向伊等方向丟擲，伊等有閃過去，如未閃過去當受傷嚴
    重，直到中醫院門口，才抓到被告等語明確（偵查卷第63、
    64頁），並有現場勘查圖1 份在卷佐憑。參酌被告於警詢時
    亦坦承：「係為逃避被捕隨手在路邊撿拾磚塊攻擊龔哲琮（
    警詢筆錄誤載為周鑫宏）」、「我手持磚塊砸向追捕的人」
    等語（警卷第7 頁背面），足見被告確有於被害人戊○○及
    證人龔哲琮由後追躡過程中，為脫免逮捕，而撿拾地上之磚
    塊砸向證人龔哲琮而施以強暴之行為，至堪認定。被告所辯
    上情，顯屬事後卸責之詞，不足採信。至於證人龔哲琮於警
    詢時曾供述：「我用腳踏車撞倒機車倒地然後扭打」之語（
    警卷第13頁背面），惟依證人龔哲琮上開證述情節整體觀之
    ，證人所述「扭打」之情應是於被告倒地後，伊與被告在該
    處發生扭打甚明，嗣後被告起身後又往前逃逸，證人仍由後
    追躡，而於追躡過程中，被告才撿拾磚塊砸向證人，被告此
    舉顯在脫免逮捕，已論述如前，故尚難僅憑證人警詢時曾供
    述雙方扭打之情，率予認定二人係互毆。辯護人如此辯護，
    要與事實不符，不予採認。
  (三)綜上所述，本件事證明確，被告犯行洵堪認定，應予依法論
    科。
三、按刑法第329 條所謂當場，固不以實施竊盜或搶奪者尚未離
    去現場為限，即已離盜所而尚在他人跟蹤追躡中者，仍不失
    為當場；又被告於某日夜間夥同不知姓名4 人，攜帶兇器，
    侵入某甲家行竊，被事主驚覺追呼，某乙聞聲幫同追趕，將
    其捉獲，被告情急，用刀扎傷某乙右臀，掙脫逃逸，所犯應
    論以加重準強盜罪，有最高法院28年上字第1984號、25年上
    字第6626號判例可資參照。被告於搶奪得手，騎乘機車逃離
    現場之際，隨即為被害人戊○○由後追躡並喊叫搶劫，證人
    龔哲琮聞聲，先以腳踏車推向被告，致使被告人車倒地，再
    自後追捕，而被告於追躡過程中，為脫免逮捕，竟撿拾地上
    之磚塊砸向證人龔哲琮，而對其施以強暴行為，揆諸前揭判
    例意旨，被告所為已該當刑法第329 條之準強盜罪名。被告
    此部分犯行，核係犯刑法第329 條之準強盜罪，應依刑法第
    32 8條第1 項論處。又被告所為2 次搶奪犯行，則係犯刑法
    第325 條第1 項之搶奪罪。被告前後2 次搶奪犯行，時間緊
    接，所犯又係構成要件相同之罪名，顯係出於概括犯意為之
    ，為連續犯，應以一罪並加重其刑。被告所犯連續搶奪罪和
    準強盜罪，犯意各別，罪名不同，應分論併罰。再被告曾於
    89 年 間因竊盜及搶奪等案件，經原審法院分別判處有期徒
    刑1 年、3 年，應執行有期徒刑3 年10月確定，於91年7 月
    12日縮短刑期假釋出獄，於93年2 月6 日假釋期滿，執行完
    畢，此有臺灣高等法院被告全國前案紀錄表1 份在卷可稽，
    其受有期徒刑執行完畢後，5 年內再犯有期徒刑以上之前開
    2 罪，為累犯，均應依刑法第47條規定，加重其刑，並就所
    犯連續搶奪犯行部分，依法遞加重之。
四、原判決就被告準強盜罪犯行部分，適用刑法第329 條、第32
    8 條第1 項、第47條規定，並審酌被告正值壯年，身體健全
    ，惟不思正途，前已有多次搶奪犯行，並經判處有期徒刑3
    年，有前科紀錄表在卷為憑，猶執迷不悟，仍續為本案搶奪
    犯行，並為脫免逮捕施強暴於被害人，影響社會治安重大，
    及犯罪後態度等一切情狀，量處有期徒刑5 年2 月。又敘明
    扣案之磚塊1 塊，雖係供被告本案犯罪所用之物，惟係被告
    自地上所撿拾者，自非被告所有之物，爰不予宣告沒收。經
    核原判決此部分認事用法，尚無不合，量刑亦稱妥適，被告
    上訴意旨否認有脫免逮捕而施暴之犯行，為無理由，應予駁
    回。
五、原判決就被告連續搶奪犯行部分，據以論處被告罪刑，固非
    無見；惟查起訴犯罪事實第1 至4 項所示搶奪犯行，並無積
    極證據足以證明係被告所為（理由詳後述），原審就此部分
    亦論處被告罪刑自有未洽。被告上訴意旨，否認有為此4 次
    搶奪犯行，指摘原判決此部分判決不當為有理由，自應由本
    院將原判決關於搶奪犯行部分及其定執行刑部分均撤銷改判
    。審酌被告正值壯年，身體健全，惟不思正途，前已有多次
    搶奪犯行，並經判處有期徒刑3 年，有前科紀錄表在卷為憑
    ，猶執迷不悟，仍續為搶奪犯行，影響社會治安重大，及犯
    罪後態度等一切情狀，爰就被告搶奪犯行部分量處有期徒刑
    1 年10月，並與前開駁回上訴之部分所處有期徒刑5 年2 月
    ，定其應執行刑為有期徒刑6 年10月。
乙、不另為無罪諭知部分：
一、公訴意旨另以：被告基於意圖為自己不法所有之概括犯意，
    連續為下列4 次搶奪犯行：(一)於93年6 月18日上午10時20分
    許，在高雄市○○區○○街與民族二路88巷口，騎乘不詳車
    牌號碼之重機車為工具，趁己○○不備之際，徒手搶奪己○○所有之皮包1 只（內有現金新臺幣1 萬元、提款卡1 枚）
    ，得手後逃逸。(二)於93年6 月23日上午5 時20分許，在高雄
    市○○區○○路與明星街口，騎乘不詳車號重機車為工具，
    趁何湘君不備之際，徒手搶奪何湘君所有之皮包1 只（內有
    現金1 萬8,000 元、行動電話2 支、信用卡、提款卡各1 枚
    、駕駛執照、
    93年7 月1 日上午6 時30分許，在高雄市○○區○○街107
    號前，騎乘不詳車號重機車為工具，趁甲○○不備之際，徒
    手搶奪甲○○所有之皮包1 只（內有現金9,000 元、行動電
    話1 支、信用卡2 枚、提款卡1 枚、汽、機車駕駛執照、行
    車執照及
    上午7 時許，在高雄市新興區○○○路229 巷28號前，騎乘
    不詳車號重機車為工具，趁乙○○不備之際，徒手搶奪乙○○所有之皮包1 只（內有鑰匙1 支、毛巾1 條），得手後逃
    逸。因認被告此部分亦涉有刑法第325 條第1 項之搶奪罪嫌
    。
二、公訴意旨認被告涉有如上4 次搶奪罪嫌，係以被告之自白，
    被害人己○○、何湘君、甲○○、乙○○之指述，及被告帶
    同警員前往現場指認之照片4 張為其論據。經訊據被告堅詞
    否認有為如上4 次搶奪犯行，辯稱：當時之所以會於警詢時
    承認上述4 次搶奪犯行，是因為我太太生產，為了要回去看
    太太，才向警察承認等語。
三、經查：
  (一)證人即被害人己○○、何湘君、甲○○、乙○○於警詢中所
    為陳述，其性質本屬傳聞證據，且其等4 人於警詢時所陳述
    遭搶之經過，與其等於本院證述遭搶經過，經核並無不符，
    本不具有證據能力，惟其等所為之上開警詢筆錄內容，業經
    當事人於原審審判程序同意作為證據，依刑事訴訟法第159
    條之5 規定，其等4 人於警詢中之證言，得作為證據。
  (二)證人何湘君、甲○○於檢察官偵查中所為之陳述（見偵查卷
    第86頁），因未曾提及檢察官在偵查時有不法取供之情形，
    且無證據可釋明上開供述有顯不可信之情況，依刑事訴訟法
    第159 條之1 第2 項規定，該偵查中之證言具有證據能力。
  (三)按被告之自白，非出於強暴、脅迫、利誘、詐欺、疲勞訊問
    、違法羈押或其他不正之方法，且與事實相符者，得為證據
    ，刑事訴訟法第156 條第1 項定有明文。被告於93年7 月27
    日為警逮捕後，經移送檢察官偵訊後聲請羈押，經原審法院
    裁准羈押，嗣於93年8 月6 日經警向檢察官借提被告續予追
    查等情，有原審法院93年7 月28日（93）雄院貴刑93聲羈57
    9 字第946 號函及押票、高雄市政府警察局新興分局93年8
    月5 日高市警新分三字第0930016933號函在卷可稽（偵查卷
    第44至46頁），嗣被告經警借提後，確有返回住處乙情，亦
    經證人即警員陳文章、證人即被告前妻王筱蕙於本院證述屬
    實；另據證人王筱蕙證稱：「當時我生小孩，在做月子，被
    告打電話給我，說新興分局的人要帶他過去，不久，3 個警
    員帶被告過來，只跟我家人寒暄問好，並沒有搜索，警員有
    拿3,200 元紅包給我」等語（本院審判筆錄），雖證人陳文
    章供稱：「我們當天是帶被告回家，是要查證有無其他贓物
    ，但沒有查到其他贓物」之語，惟觀諸被告該次警詢筆錄記
    載：「搶奪現金已經花掉，其餘財物隨手丟棄在市區水溝及
    垃圾桶內」之語，證人陳文章所稱帶被告回家搜索贓物云云
    ，已屬無稽；況被告及證人王筱蕙均堅稱並無搜索之情，佐
    以警員如是帶被告回家意在辦案，其等何需拿紅包給證人王
    筱蕙，及依被告之警詢筆錄觀之，被告是在警員以誘導詢問
    之方式下而為陳述等情，足徵被告於警詢之自白，顯示基於
    警員之利誘下所為陳述，依前揭規定，被告於警詢時之此部
    分自白，不得作為證據。
  (四)被害人己○○、何湘君、甲○○、乙○○4 人是於遭搶後即
    向警方報案，並製作卷附警詢筆錄，且觀諸被害人己○○、
    何湘君、甲○○、乙○○於警詢之陳述內容，及何湘君、甲○○於偵查中之證述內容，均僅指述遭搶之經過，至於歹徒
    之特徵，其等或稱穿白色上衣、或騎乘機車，身材高壯、或
    稱無法看清歹徒特徵云云，且警方於借提被告追查上述搶奪
    案件時，並未通知被害人指認，甚且被害人何湘君、甲○○
    於檢察官偵訊時，檢察官亦未提訊被告，供被害人指認，足
    徵被害人警詢及偵訊時之指述，僅是指述被搶奪之經過，已
    難遽採為認定被告有罪之證據。證諸被害人於本院接受詰問
    時，被害人己○○證稱：「所以我沒有看清楚他的模樣，我
    不知道是否庭上的被告... 」、「（行搶之人的身材）看起
    來蠻壯的」等語；被害人何湘君證述：「我沒有看清楚搶我
    的人長相，他全部穿黑色的衣服、長褲，約一百七十公分，
    略壯的，騎黑色機車，當庭的被告比較瘦」等語；被害人甲○○證稱：「我看不清楚對方的模樣，但看起來很壯，機車
    的顏色是深色的，歹徒的身材比被告壯一點」；被害人乙○○證述：「搶我的人模樣及騎何機車，我不清楚，因為當時
    我人很驚惶」之語，亦均未指認被告即是行搶之歹徒，甚且
    其中被害人何湘君、甲○○2 人更指明行搶歹徒身材比被告
    還壯碩之語，是被害人於本院所為證述，亦難採為被告有罪
    之證據。
  (五)按被告或共犯之自白，不得作為有罪判決之唯一證據，仍應
    調查其他必要之證據，以察其是否與事實相符。刑事訴訟法
    第156 條第2 項定有明文。被告於偵訊及原審雖均曾自白上
    述4 件搶奪犯行，然依前項論述，被害人之證述並不能作為
    不利於被告之證據，此外，復查無其他積極證據足以證明被
    告自白與事實相符，依前揭規定，自難僅以被告之自白作為
    被告有罪之唯一證據。
  (六)綜上所述公訴人所持之前開論據，既無法採為認定被告犯罪
    之證據。此外，復查無其他積極證據足資證明被告涉有上述
    4 件搶奪犯行，本應為無罪之判決，然因公訴人認此部分與
    前揭有罪部分有連續犯之裁判上一罪關係，故不另為無罪判
    決之諭知。
據上論結，應依刑事訴訟法第368 條、第369 條第1 項前段、第
364 條、第299 條第1 項前段，刑法第56條、第325 條第1 項、
第47條、第51條第5 款，判決如主文。
本案經檢察官丙○○到庭執行職務。
中　　華　　民　　國　　94　　年　　4 　　月　　6 　　日
                  刑事第七庭    審判長法  官  莊飛宗
                                      法  官  曾逸誠
                                      法  官  黃三友
以上正本證明與原本無異。
如不服本判決應於收受本判決後10日內向本院提出上訴書狀，其
未敘述上訴理由者，並得於提起上訴後10日內向本院補提理由書
狀（均須按他造當事人之人數附繕本）「切勿逕送上級法院」。
中　　華　　民　　國　　94　　年　　4 　　月　　8 　　日
　　　　　　　　　　　　　　　　　　　書記官  黃玉珠
附錄本件判決論罪科刑法條：
刑法第325 條第1 項
意圖為自己或第三人不法之所有，而搶奪他人之動產者，處6 月
以上5 年以下有期徒刑。
刑法第329條
竊盜或搶奪，因防護贓物、脫免逮捕或湮滅罪證，而當場施以強
暴脅迫者，以強盜論。
刑法第328條第1項
意圖為自己或第三人不法之所有，以強暴、脅迫、藥劑、催眠術
或他法，至使不能抗拒，而取他人之物或使其交付者，為強盜罪
，處5年以上有期徒刑。
